臺灣苗栗地方法院宣示判決筆錄　　　　　100年度易字第344號
公　訴　人　臺灣苗栗地方法院檢察署檢察官
被　　　告　吳昌運
選任辯護人　羅豐胤律師
上列被告因妨害自由案件（起訴案號：100 年度偵字第55號、第
96號、第97號、併案案號：100 年度偵字第2291號），檢察官聲
請改依協商程序而為判決，本院定於中華民國100 年7 月20日上
午11時許，在本院第三法庭宣示判決，出席職員如下：
　　　　　　　　審判長法　官　溫耀源
　　　　　　　　　　　書記官　劉秋雯
　　　　　　　　　　　通　譯　顏子濱
法官起立朗讀判決主文、犯罪事實要旨、處罰條文、附記事項，
及告以上訴限制、期間並提出上訴狀之法院，且諭知記載其內容
：
一、主  文：
    吳昌運共同犯強制未遂罪，處有期徒刑肆月，如易科罰金，
    以新臺幣壹仟元折算壹日。又犯恐嚇危害安全罪，處有期徒
    刑貳月，如易科罰金，以新臺幣壹仟元折算壹日。應執行有
    期徒刑伍月，如易科罰金，以新臺幣壹仟元折算壹日。
二、犯罪事實要旨：
  (一)吳昌運為苗栗縣議會議員（於民國99年3 月1 日就職），係
    葉子豪、葉德光、葉德財等之友人。緣98年4 、5 月間，葉
    子豪、葉德光、葉德財三人為投資李溢洋之事業，遂持葉德
    光、葉德財之父葉永銘為發票人、面額各為新臺幣（下同）
    200 萬元之支票共3 紙，由吳昌運背書後，向盧美香借款60
    0 萬元，並由葉子豪之父葉騰雲提供其址位於苗栗縣南庄鄉
    ○○段000000000、000000000、000000000、000000000
    、000000000等5 筆土地，設定抵押權予盧美香，以為上開
    債務之擔保。嗣因李溢洋於99年4 月間倒債逃逸，葉子豪等
    人亦不知去向，吳昌運、盧美香遂轉向葉騰雲索討上開債務
    。雙方經多次協商，欲以葉騰雲所有之上開土地移轉所有權
    予盧美香以償還上開債務，惟究係移轉上開5 筆土地中之何
    筆土地價值始與上開債務之數值相當，雙方始終無法達成共
    識。嗣於99年8 月18日15時許，吳昌運與另二名真實姓名年
    籍均不詳之成年男子，偕同盧美香至葉騰雲址位於苗栗縣南
    庄鄉八卦力55號之住處，要求葉騰雲簽立600 萬元之本票，
    惟遭葉騰雲拒絕，詎吳昌運竟與上揭二名真實姓名年籍均不
    詳之成年男子共同基於以脅迫使人行無義務之事之犯意聯絡
    ，以客語向葉騰雲恫嚇稱：「那你意思就不簽了，屌他直百
    。不怕不怕，我若奈不何你們，我抬出去種」、「你若不要
    ，你有辦法在這裏生存一個禮拜，我敢議員不做」、「因為
    你有簽給黃董，而沒有簽給我們，我們算什麼，我要保障，
    那你被人家拍賣掉了，我們沒拿到錢，那再來開槍，再來打
    死你們」等語脅迫葉騰雲簽立600 萬元之本票，葉騰雲聽聞
    後雖心生畏懼，但仍拒絕簽立本票，吳昌運與上開二名姓名
    年籍均不詳之成年男子始未得逞。之後葉騰雲曾數次與99年
    8 月18日與吳昌運等人共同前來其住處之姓名年籍均不詳之
    成年男子聯絡，惟該男子仍以惡劣口氣要求葉騰雲趕快簽立
    本票，葉騰雲因此及先前吳昌運等人對其恫嚇之言詞，而感
    恐懼至極，致血壓升高，並四處躲藏，不敢回家，最後並於
    99年10月16日因壓力過大，在苗栗縣南庄鄉八卦力57號後方
    停車場，服用農藥自殺身亡。
  (二)吳昌運另因主張對李錦陞佔用苗栗縣三義鄉公所土地之違章
    建築應予拆除，而縣議員韓茂賢則主張溫和處理。苗栗縣警
    察局苗栗分局員警於99年10月27日上午至苗栗縣三義鄉公所
    ，向苗栗縣三義鄉公所秘書宋國禎了解李錦陞涉嫌竊佔案情
    離去後，韓茂賢於同日下午即至苗栗縣警察局苗栗分局關切
    ，吳昌運誤認係宋國禎通知韓茂賢，乃憤而於同日16時許至
    苗栗縣三義鄉公所內欲找宋國禎，適宋國禎於會客室與同事
    閒聊完畢後走出會客室，吳昌運即於該鄉公所內，當眾辱罵
    宋國禎「幹你娘大雞巴」、「王八蛋」（公然侮辱部分，未
    據宋國禎提出告訴），基於恐嚇之犯意，持櫃台前鐵椅1 張
    ，丟往宋國禎前方約3 公尺處，以加害身體之意恐嚇宋國禎
    ，使宋國禎心生畏懼，致生危害於安全。
三、處罰條文：
    刑法第304 條第2 項、第1 項、第305 條、第41條第1 項、
    第51條第5 款、刑法施行法第1 條之1 。
四、附記事項：
    又被告雖著手於本件以脅迫使被害人葉騰雲簽發本票之行為
    ，惟因被害人葉騰雲拒不簽立本票，而未生使葉騰雲行無義
    務之事之結果，為未遂犯，依刑法第25條第2 項規定，得減
    輕其刑。又本件被告與檢察官進行協商時，雙方並應已就此
    減輕其刑之事由為考量，始達成協商之合意，併此敘明。
五、協商判決除有刑事訴訟法第454 條之4 第1 項第1 款於本訊
    問程序終結前，被告撤銷協商合意或檢察官撤回協商聲請者
    ；第2 款被告協商之意思非出於自由意志者；第4 款被告所
    犯之罪非第455 條之2 第1 項所定得以協商判決者；第6 款
    被告有其他較重之裁判上一罪之犯罪事實者；第7 款法院認
    應諭知免刑或免訴、不受理者情形之一，及違反同條第2 項
    「法院應於協商合意範圍內為判決；法院為協商判決所科之
    刑，以宣告緩刑或2 年以下有期徒刑、拘役或罰金為限」之
    規定者外，不得上訴。
六、如有前項得上訴之情形，若不服本件判決，得自收受判決送
    達之日起10日內，向本院提出上訴書狀，上訴於第二審法院
    。
中    華    民    國   100    年    7     月    20    日
                  臺灣苗栗地方法院刑事第一庭
                            書記官  劉秋雯
                      審判長法  官  溫耀源
以上正本證明與原本無異。
                            書記官  劉秋雯
中    華    民    國   100    年    7     月    20    日
附錄本案論罪之法條全文：
中華民國刑法第304 條
（強制罪）
以強暴、脅迫使人行無義務之事或妨害人行使權利者，處3 年以
下有期徒刑、拘役或3 百元以下罰金。
前項之未遂犯罰之。
中華民國刑法第305 條
（恐嚇危害安全罪）
以加害生命、身體、自由、名譽、財產之事，恐嚇他人致生危害
於安全者，處2 年以下有期徒刑、拘役或3百元以下罰金。